【裁判字號】    98,簡上,299
【裁判日期】    980420
【裁判案由】    詐欺
【裁判全文】
臺灣臺中地方法院刑事判決             98年度簡上字第299號
上  訴  人  臺灣臺中地方法院檢察署檢察官
被      告  甲○○
上列上訴人因被告詐欺案件，不服本院民國98年2月16日98年度
簡字第83號刑事簡易判決（檢察官聲請簡易判決處刑案號：97年
度偵字第28332號），提起上訴，本院管轄第二審合議庭判決如
下︰
    主    文
上訴駁回。
    犯罪事實及理由
一、本案經本院合議庭審理結果，認原審簡易判決之認事用法及
    量刑均無不當，應予維持，除原審簡易判決書犯罪事實及理
    由欄二、（二）第二十行關於「且被告提供前開臺新銀行帳
    戶」之記載，應更正為「且被告提供前開中華郵政股份有限
    公司東勢郵局帳戶」外，餘皆引用原審簡易判決書及臺灣臺
    中地方法院檢察署檢察官起訴書之記載（如附件所示）。
二、上訴人循被害人乙○○○之請求上訴意旨略以：(一)查本件被
    告以簡易判決處刑雖非依刑事訴訟法第四百五十一條規定，
    而係依刑事訴訟法第四百四十九條第二項由法院認定逕以簡
    易判決處刑，惟既同屬刑事訴訟法簡易程序之規範，依法理
    應無排除適用第四百五十一條之一第二項規定保障犯罪被害
    人利益之理，而原審從未傳喚被害人到庭陳述意見，亦未命
    被告向被害人道歉及支付相當數額之賠償金，即逕以簡易判
    決處刑，實有違刑事訴訟法簡易程序兼顧保障被害人利益之
    立法目的，原審判決自有違誤而不待言。(二)邇來，詐騙集團
    猖獗，已嚴重危害社會治安，當應對行為人求處重刑，始能
    達到鎮壓與預防此類詐欺犯罪之功效，惟原審判決僅對被告
    為四月有期徒刑之宣告，再依中華民國九十六年罪犯減刑條
    例之相關規定減為有期徒刑二月，核其罪刑顯不相當，有違
    罪責原則。(三)本件被告為累犯，依刑法第四十七條第一項規
    定應加重本刑至二分之一，而其本刑依刑法第三百三十九條
    第一項規定乃為「五年以下有期徒刑，拘役或科或併科一千
    元以下罰金」，加重本刑之結果，有期徒刑之科刑應在七年
    六月以下，三月以上之範圍而為量處為是，原審判決僅宣告
    四月的有期徒刑，自有罪責不相當之判決違法事由。(四)末按
    ，即使被告僅為連續詐欺罪之幫助犯，惟「幫助犯之處罰，
    得按正犯之刑減輕之。」為刑法第三十條第二項明文，條文
    僅規定「得減」非為「必減」，是法官應衡諸情理，審酌被
    告之犯行及其犯罪行為對於被害人、社會所造成之損害，以
    判斷是否有減刑之正當理由，原審判決並未就此審酌，亦未
    言明減刑之理由，僅泛稱被告為幫助犯而為減刑之判斷，其
    判決自有不備理由之違法事由。
三、經查：(一)上訴人認原審未傳喚被害人到庭陳述意見，亦未命
    被告向被害人道歉及支付相當數額之賠償金，即逕以簡易判
    決處刑，有違訴訟程序部分：按第一審法院依被告在偵查中
    之自白或其他現存之證據，已足認定其犯罪者，得因檢察官
    之聲請，不經通常審判程序，逕以簡易判決處刑。但有必要
    時，應於處刑前訊問被告。前項案件檢察官依通常程序起訴
    ，經被告自白犯罪，法院認為宜以簡易判決處刑者，得不經
    通常審判程序，逕以簡易判決處刑，刑事訴訟法第四百四十
    九條第一項、第二項定有明文。查被告甲○○就其幫助連續
    詐欺取財之犯行，業於原審審理時自白不諱，原審因認本案
    雖經檢察官依通常程序起訴，然宜以簡易判決處刑，遂經合
    議庭裁定改由受命法官獨任逕以簡易判決處刑，而簡易程序
    依法並無準用刑事訴訟法第二百七十一條於審判期日，應傳
    喚被害人或其家屬並予陳述意見之機會之規定，原審縱未傳
    喚被害人到庭陳述意見，核其程序與前開法條規定尚無不符
    ，是上訴人以原審從未傳喚被害人到庭陳述意見，亦未命被
    告向被害人道歉及支付相當數額之賠償金，即逕以簡易判決
    處刑為由，認原審之判決程序容有未妥，尚屬誤會。(二)上訴
    人以原審僅對被告為四月有期徒刑之宣告，再減為有期徒刑
    二月，罪刑顯不相當部分：按關於刑之量定，係實體法上賦
    予法院得為自由裁量之事項，倘其未有逾越法律所規定之範
    圍，或濫用其權限，即不得任意指摘為違法（最高法院七十
    五年臺上字第七○三三號判例意旨參照）；再按刑罰之量定
    ，固應審酌刑法第五十七條所列各款事由及一切情狀，為酌
    量輕重之標準，並非漫無限制，惟量刑輕重係屬事實審法院
    得依職權自由裁量之事項，苟已斟酌刑法第五十七條各款所
    列情狀而未逾越法定刑度，不得遽指為違法；且在同一犯罪
    事實與情節，如別無其他加重或減輕之原因，下級審量定之
    刑，亦無過重或失輕之不當情形，則上級審法院對下級審法
    院之職權行使，原則上應予尊重（最高法院七十二年臺上字
    第六六九六號、七十五年臺上字第七○三三號判例及八十五
    年度臺上字第二四四六號判決意旨參照）。經查，本件原審
    審酌被告提供金融機構帳戶供他人非法使用，助長社會犯罪
    風氣及增加查緝犯罪之困難，致被害人遭詐騙而存入被告本
    案帳戶之金額合計達新臺幣二百餘萬元、所受損害非輕，行
    為殊屬不當，且其迄今仍未與被害人達成和解並賠償損害，
    再兼衡酌被告於偵查中雖飾詞卸責，惟嗣於本院審理時尚知
    醒悟、坦承犯行，及被告本身並未實際參與本案詐欺取財之
    犯行、可非難性較小，暨被告前有賭博經法院判處罪刑之前
    科素行等一切情狀，量處被告有期徒刑四月，再依中華民國
    九十六年罪犯減刑條例規定減為有期徒刑二月，並諭知易科
    罰金之折算標準，量刑上亦無違法不當之處。(三)上訴人以被
    告為累犯，依刑法第四十七條第一項規定應加重本刑至二分
    之一，與詐欺取財罪法定刑相較，原審判決僅宣告四月的有
    期徒刑，亦有罪責不相當部分：按刑法第四十七條所稱加重
    本刑至二分之一，祇為最高度之規定，並無最低度之限制，
    法院於二分之一以下範圍內，如何加重，本有自由裁量餘地
    ；刑法第四十七條規定累犯得「加重本刑至二分之一」，係
    僅規定加重之最高限度為二分之一，而究竟加重若干，祇須
    不違背刑法第三十三條第三款以下各種本刑之最低本數，即
    難指為違法。（最高法院二十八年上字第三三七八號判例、
    七十二年度臺上字第二九二九號判決意旨參照）。本件原審
    就被告為連續詐欺取財罪之幫助犯，選科主刑為有期徒刑，
    依累犯加重結果，應超過二月以上之範圍內處斷，原審依累
    犯、連續犯加重及幫助犯減輕之規定，依法先遞加其刑後減
    輕之，乃諭知有期徒刑四月，並諭知易科罰金之折算標準，
    於法並無不合。(四)上訴人以原審認被告為連續詐欺取財罪之
    幫助犯，並減輕其刑，惟幫助犯乃「得減」非為「必減」，
    原審並未言明減刑之理由，有判決不備理由之違法部分：查
    本件原審認被告為詐欺取財罪之幫助犯，並以「被告係幫助
    他人犯詐欺取財罪，為從犯，本院衡其犯罪情節較正犯為輕
    」等情，爰依刑法第三十條第二項之規定，按正犯之刑減輕
    之，是原審已敘明被告為詐欺取財罪幫助犯及減輕其刑之理
    由，上訴人之指訴，容有誤會。
四、從而，原審簡易判決依刑事訴訟法第四百四十九條第二項、
    第四百五十四條第二項，刑法第二條第一項前段、第三十條
    第一項、第二項、第三百三十九條第一項、第四十七條第一
    項、（修正前）第四十一條第一項前段，刑法施行法第一條
    之一第一項、第二項前段，（修正前）罰金罰鍰提高標準條
    例第二條，現行法規所定貨幣單位折算新臺幣條例第二條，
    中華民國九十六年罪犯減刑條例第二條第一項第三款、第七
    條，判處被告有期徒刑四月，減為有期徒刑二月，並諭知如
    易科罰金以銀元三百元即新臺幣九百元折算一日，其認事用
    法及量刑均屬妥適，上訴人上訴意旨，指摘原判決不當，顯
    不足採，本件上訴為無理由，應予駁回。
據上論斷，應依刑事訴訟法第四百五十五條之一第一項、第三項
、第三百六十八條、第三百七十三條，判決如主文。
中    華    民    國    98    年    4     月    20    日
                  刑事第十庭    審判長法  官  黃家慧
                                      法  官  陳  葳
                                      法  官  黃炫中
本件不得上訴。
上正本證明與原本無異。
                                      書記官  黃珮華
中    華    民    國    98    年    4    月    20    日


司法院資訊處製作；財團法人民間司法改革基金會備份。
